【裁判字號】    97,消債更,197
【裁判日期】    970910
【裁判案由】    更生事件
【裁判全文】
臺灣屏東地方法院民事裁定           97年度消債更字第197號
聲  請  人
即債務人    甲○○
上列當事人因消費者債務清理事件聲請更生，本院裁定如下：
    主  文
聲請駁回。
聲請費用由聲請人負擔。
    理  由
一、按債務人與金融機構協商成立者，不得聲請更生或清算，但
    因不可歸責於己之事由，致履行顯有重大困難者，不在此限
    ；又本條例施行前，債務人依金融主管機關協調成立之中華
    民國銀行公會會員，辦理消費金融案件無擔保債務協商機制
    與金融機構成立之協商，準用前項之規定，消費者債務清理
    條例第151 條第5 項、第6 項分別定有明文。準此以言，凡
    在消費者債務清理條例施行前，曾依金融主管機關協調成立
    之中華民國銀行公會會員辦理消費金融案件無擔保債務協商
    機制與金融機構成立協商之債務人，除因不可歸責於己之事
    由，致履行顯有重大困難者外，不得聲請更生或清算。次按
    聲請更生不合程式或不備其他要件者，法院應以裁定駁回之
    ，但其情形可以補正者，法院應定期間先命補正，復為同條
    例第8 條所明定。
二、本件債務人向本院聲請更生，主張其因有不能清償債務情事
    ，於本條例施行前，與最大債權金融機構萬泰商業銀行成立
    協商，約定自95年11月起，每月清償新臺幣（下同）9,649
    元，然因協商金額過高，及配偶失業，債務人尚須負擔配偶
    與二子陳翔澤（94年11月9 日生）、陳文伶（93年8 月7 日
    生）等生活費用，以至無法依原協商條件付款，故於十二期
    後毀約，非可歸責於己等語。
三、經查債務人係因積欠各銀行現金卡、信用卡及信用貸款債務
    ，而於95年11月間依金融主管機關協調成立之中華民國銀行
    公會會員，辦理消費金融案件無擔保債務協商機制，與最大
    債權金融機構協商成立，約定自95年11月起，分120 期，每
    月攤還9,649 元。惟債務人自十二期後即未再依協商條件履
    行，有債務人所提協議書及財團法人金融聯合徵信中心信用
    報告可稽。
四、然依債務人所提財政部臺灣省南區國稅局96年度綜合所得稅
    各類所得資料清單及債務人自行提出之97年4 ，5 ，6 月薪
    資證明可知，債務人96年度綜合所得稅各類所得為448,260
    元，債務人自九十七年起於高雄榮民總醫院任職，其97年4
    ，5 ，6 月薪資分別為33,078元；41,078元；41,078元；依
    目前三個月收入為38,411元，即使扣除其每月依協商條件應
    償還之9,649 元，債務人仍有餘28,762元以上可供其支應日
    常生活所需，又依債務人所提出之財產狀況說明書及本院調
    取債務人之配偶陳佳偉95、96年度綜合所得稅各類所得資料
    清單及財政部臺灣省南區國稅局財產歸屬資料清單所示，除
    債務人尚擁有20 04 年份，國瑞牌，號碼6826-GP 汽車之財
    產外，其夫陳佳偉最近二年之薪資及其他所得總額各為95年
    180,000 元、96年100,000 元，亦擁有坐落屏東市○○路
    247 巷16號房屋及基地之財產；尚非無資力者。況且債務人
    之夫陳佳偉為民國七十年十一月十日出生，有戶籍謄本附卷
    ；現年富體強，如積極努力，非不能獲得工作，增加收入；
    況依民法第1114條及第1116條之1 規定，直系血親相互間；
    家長家屬相互間及夫妻相互間互負扶養之義務。又扶養之程
    度，應按受扶養權利者之需要，與負扶養義務者之經濟能力
    及身分定之，民法第1119條亦定有明文。因此債務人對其配
    偶及子女之扶養等支出應分別參酌債務人之資力及二者實際
    需要而負擔，其子女之扶養費支出亦應由其夫陳佳偉共同負
    擔。則尚難以此認債務人之未依原協商條件付款，為非可歸
    責。
五、綜上所述，如以債務人平均最近三個月收入之每月薪資及其
    他所得38,411元收入為準，即使扣除其每月依協商條件應償
    還之9,649 元，債務人仍有餘28,762元，衡諸一般日常生活
    經驗法則，應足供其支應日常生活、與參酌債務人之資力及
    實際需要而照養其配偶及子女等並償債所需，亦堪認其無不
    能清償或履行顯有重大困難之情事。此外，債務人就其有何
    不可歸責於己之事由，致履行顯有重大困難之事實，並未為
    具體之主張及提出證明資料以供審酌，是以債務人之更生聲
    請既不符合首揭法條所規定之要件，且上開欠缺復無從補正
    ，自應駁回其聲請，爰依前述規定裁定如主文。
中    華    民    國    97    年    9    月    10    日
                          民事庭法官  李  麗  芳
正本係照原本作成。
如不服本裁定應於送達後十日內向本院提出抗告狀，並繳納抗告
費新臺幣一千元。
                              書記官  滕  一  珍
中    華    民    國    97    年    9    月    10    日


司法院資訊處製作；財團法人民間司法改革基金會備份。
